臺灣高等法院刑事裁定
111年度聲字第268號
聲  請  人  
即  被  告  蕭侑霖




選任辯護人  陳石山律師
            彭瑞明律師
            曾昭牟律師
上列聲請人即被告因詐欺等案件（111年度上訴字第154號），聲
請具保停止羈押，本院裁定如下：
    主  文
聲請駁回。
    理  由
一、聲請意旨略以：聲請人即被告蕭侑霖經本院於民國111年1月
    12日以被告仍有反覆實施詐欺等罪為由，依刑事訴訟法第10
    1條之1第1項第7款規定，予以羈押。然本案僅係單一個案，
    與被告所涉前案（即臺灣士林地方法院104年度金重訴字第1
    號）之程度、範圍、嚴重性及情節，顯然有異而不能類比，
    且前案亦尚未確定，以此尚未確定之「犯罪嫌疑」，即認被
    告有「事實」足認有反覆實施同一犯罪之虞，不無違反無罪
    推定之嫌。況前案與本案相隔6至8年，自不能僅因罪名相同
    ，即不論犯罪相距時間、手法或被害對象不同之情況下，復
    無任何證據顯示被告尚有其他正在進行中之類似溢貸案件，
    遽認被告有反覆實施詐騙之虞。遑論單以被告之前科紀錄，
    將落入「標籤效應」，實不宜遽引為認定之依據。尤有甚者
    ，被告於溢貸款項遭金德儀等人侵吞後，主動到警局報案，
    自無重蹈覆轍之可能，且羈押迄今，被告亦與家庭、社會隔
    離，亦有顯著之警惕作用，保證日後絕不再犯，且與其他共
    犯失聯已久，彼此反目成仇，更不可能再共同犯罪，而本案
    此種犯罪類型，亦殊難於短期內「另起爐灶」再為反覆實施
    。再者，被告願意盡最大努力，與聯邦銀行協商、簽署和解
    書，使聯邦銀行不受損害，然因被告目前在押，遂難以妥適
    交代和解事務。且被告年已66歲，現有一名年僅2歲之幼子
    ，然因被告在押，幼子自小缺少被告之陪伴，而被告之同居
    人為越南籍逃逸外勞，僅因疫情之故而暫時未遭驅逐出境，
    但隨時可能遭驅逐而無法照顧幼子，故被告希望能在旁照料
    幼子，並於111年1月26日主持被告之父去世後之對年祭祀。
    另因被告身體機能逐漸老化，於羈押期間亦因血尿問題就診
    ，而於110年12月27日在看守所人員戒護下至醫院診斷，認
    係左側腎臟結石而時常血尿，事後須再返醫院追蹤治療。綜
    觀上情，足認被告已無羈押原因，且縱有羈押原因，亦可以
    具保、限制出境、出海等方式替代，復可命被告定時報到，
    被告絕不拖延。爰依刑事訴訟法第110條第1項規定，聲請具
    保停止羈押等語。
二、按被告及得為其輔佐人之人或辯護人，得隨時具保，向法院
    聲請停止羈押，刑事訴訟法第110條第1項定有明文。又羈押
    之目的，在於保全刑事偵查、審判及刑之執行，或預防被告
    反覆實行特定犯罪；而被告有無繼續羈押之必要，事實審法
    院本得斟酌訴訟進行程度及其他一切情形而為認定，故除受
    羈押之被告有刑事訴訟法第114條所列情形之一，經具保聲
    請停止羈押不得駁回者外，如以其他原因聲請具保停止羈押
    ，其應否准許，事實審法院自有認定裁量之權（最高法院11
    0年度台抗字第1734號裁定意旨參照）。再者，刑事訴訟法
    第101條之1所定之預防性羈押，係因考慮該條所列各款犯罪
    ，一般而言，對於他人生命、身體、財產有重大之侵害，對
    社會治安破壞甚鉅，而其犯罪性質，從實證之經驗而言，犯
    罪行為人大多有一而再、再而三反覆為之的傾向，故為避免
    此種犯罪型態之犯罪行為人，在同一社會環境條件下，再次
    興起犯罪之意念而再為同一之犯罪，因此透過拘束其身體自
    由之方式，避免其再犯，是法院依該條規定決定是否應予羈
    押時，並不須有積極證據，足認其確實準備或預備再為同一
    之犯罪，亦不以被告有同一犯罪之前科紀錄為必要，而僅須
    由其犯罪之歷程觀察，其於某種條件下已經多次犯下該條所
    列之罪行，而該某種條件，現在正存在於被告本身或其前犯
    罪之外在條件並未有明顯之改善，而可使人相信在此等環境
    下，被告有可能再為同一犯罪之危險，即可認定有反覆實施
    該條犯罪之虞（最高法院110年度台抗字第642號裁定意旨參
    照）。
三、經查：
  ㈠被告前經本院訊問後，認其涉犯刑法加重詐欺、行使偽造私
    文書等罪，犯罪嫌疑重大，有事實足認有反覆實行同一犯罪
    之虞，有羈押之必要，依刑事訴訟法第101條之1第1項第7款
    之規定，於111年1月12日執行羈押在案。
  ㈡被告所涉本件加重詐欺、行使偽造私文書等犯行，業據被告
    於原審審理時坦承不諱，並有共同被告陳彥瑋、林宛臻、莊
    家茹及證人周定軍、簡才淵、李宏彬、俞曉祥、林翠昭等人
    之供證可佐，復有元大銀行提供之不動產買賣契約書、本案
    不動產現勘照片、鑑價報告書、聯邦銀行函覆之貸款相關資
    料等件在卷可稽，因而經原審即臺灣士林地方法院認事證明
    確，乃以該院110年度訴字第278號判決就被告加重詐欺未遂
    罪部分判處有期徒刑2年，就加重詐欺罪部分則判處有期徒
    刑3年8月，定應執行有期徒刑5年，足認被告犯罪嫌疑確屬
    重大。又被告前因偽造文書等案件，經臺灣新北地方法院以
    103年度訴字第1122號判決判處有期徒刑7月，再經本院以10
    4年度上訴字第2380號判決駁回上訴，末經最高法院以105年
    度台上字第3049號判決駁回上訴確定；其復因偽造文書等案
    件，經臺灣臺北地方法院以104年度訴字第491號判決判處應
    執行有期徒刑1年，再經本院以106年度上訴字第2856號判決
    撤銷改判應執行有期徒刑8月確定，此有本院被告前案紀錄
    表在卷可按。上開案件俱屬以行使偽造私文書之手法，向各
    該貸款機構詐貸款項，與本案之犯罪類型、模式、手法均至
    為相似，侵害法益亦屬相同。再者，被告明知其個人債信有
    限，無法以本人名義向銀行申請超過個人債信能力之房屋貸
    款、信用貸款及汽車貸款，竟另基於加重詐欺、行使偽造私
    文書等犯意，同以行使偽造私文書等手法，向金融機構詐貸
    款項，而經原審法院以104年度金重訴字第1號、104年度訴
    字第220號判決就得易科罰金部分判處應執行有期徒刑3年，
    就不得易科罰金部分判處應執行有期徒刑7年2月，復經本院
    於109年4月8日以107年度矚上重訴字第10號判決就得易科罰
    金部分撤銷改判應執行有期徒刑3年10月，就不得易科罰金
    部分則仍判處應執行有期徒刑7年2月，再經最高法院於110
    年12月9日以110年度台上字第3692號判決除撤銷原判決之部
    分罪刑（即原判決附表四編號17、18、附表五編號9及其違
    反商業會計法、稅捐稽徵法部分）外，其餘均上訴駁回確定
    ，亦有本院被告前案紀錄表可考。足見被告前已因相似之犯
    罪類型、模式、手法之案件經判處前開重刑，雖犯罪時間與
    本案有數年之隔，但被告於前開案件上訴審理中，猶不知悔
    改，再涉嫌同以行使偽造私文書之本案犯罪手法，持以向元
    大銀行、聯邦銀行詐取溢貸款項，詐取之金額逾新臺幣1,20
    0萬元，其所為已屬對於他人財產之重大侵害，而就被告之
    犯罪性質、歷程及條件整體觀察，當有反覆實行詐欺等犯罪
    之高度可能，考量被告自偵查中羈押迄今僅約11個月，外在
    條件難認有明顯之改變，於此情況下若任令被告具保在外，
    足使通常有理性之人相信被告有再為詐欺犯罪之蓋然性甚高
    ，而有事實足認其有反覆實行同一犯罪之虞，自該當於刑事
    訴訟法第101條之1第1項第7款之羈押原因。衡諸本案所涉惡
    行非輕之情節、目前本院甫受理本案之進度、國家刑事司法
    權之有效行使、公共利益維護、被告人身自由私益及防禦權
    受限制程度等情，經斟酌比例原則，自有對被告續行預防性
    羈押之必要，實無從以具保或其他侵害人身自由較輕微之方
    式取代羈押。是聲請意旨指稱並無「事實」足認被告有反覆
    實行同一犯罪之虞，請求以具保等方式停止羈押云云，自無
    足取。
　㈢被告所指其尚須照顧幼子及主持其父對年祭祀一節，純屬被
    告之家庭狀況，與本件羈押與否之審酌無直接關聯。況被告
    之幼子果有照料需求，亦可向主管縣市之社會局等機關申請
    協助，非可以此率認無羈押之必要性。是以被告執此聲請具
    保停止羈押，亦非有據。
　㈣又羈押收容人進入矯正機關後，依法會實施健康檢查，如收
    容人所患傷病，於矯正機關內經醫師診斷（依實際病情需要
    、醫護人員、醫療設備等因素）不能為適當醫治者，得由醫
    師開立建議轉診單，或由收容人提出自費外醫報告，經核可
    後戒送外醫。若在醫院亦無法為適當之治療時，再報請法務
    部核准保外醫治。從而，被告縱因左側腎臟結石及血尿等疾
    病而有就醫之需求，亦可循此管道妥適處理，非可執此即逕
    予具保停止羈押。
四、綜上所述，被告聲請具保停止羈押並非可採，且本件復無刑
    事訴訟法第114條所規定如經聲請具保停止羈押不得駁回之
    情事，故其聲請為無理由，應予駁回。
據上論斷，依刑事訴訟法第220條，裁定如主文。
中　　華　　民　　國　　111 　年　　1 　　月　　24　　日
　　　　　　　　　刑事第九庭  審判長法　官  潘翠雪
　　　　　　　　　　　　　　　　　  法　官  陳俞婷
　　　　　　　　　　　　　　　　　  法　官  陳信旗
以上正本證明與原本無異。
如不服本裁定，應於收受送達後5日內向本院提出抗告狀。
                                    書記官  董佳貞
中　　華　　民　　國　　111 　年　　1 　　月　　24　　日